臺灣屏東地方法院民事判決
110年度屏簡字第37號
原      告  黃０琳  
法定代理人  黃０祥  
            吳０萱  
訴訟代理人  曾嘉雯律師
被      告  崔承豪  
            崔志強  
            許琇梅  
上三人共同
訴訟代理人  吳佳璋  

上列被告因過失傷害案件，經原告提起刑事附帶民事訴訟請求侵
權行為損害賠償事件（109年度交附民字第301號），經本院刑事
庭裁定移送前來，本院於民國111年11月15日言詞辯論終結，判
決如下：
　　主　　　文
一、被告應連帶給付原告新臺幣（下同）285,090元，及自民國1
    09年12月7日起至清償日止，按週年利率5%計算之利息。
二、原告其餘之訴駁回。　　
三、本判決得假執行，但被告如以285,090元為原告預供擔保，
    得免為假執行。
    事實及理由
一、按司法機關所製作必須公開之文書，不得揭露足以識別兒童
    及少年為刑事案件、少年保護事件之當事人或被害人身分之
    資訊，兒童及少年福利與權益保障法第69條第1項第4款、第
    2項定有明文。查本件原告己○○（真實姓名詳卷）是於107年
    10月間出生，為未滿12歲之兒童，有其個人戶籍資料在卷可
    憑，依前開規定，本院製作必須公開之判決書，即不得揭露
    足以識別原告己○○身分之真實姓名年籍及住所等資料。再因
    其法定代理人戊○○、甲○○為原告己○○之父母，若於判決書上
    記載其等之真實姓名、住居所等資料，亦有揭露原告己○○身
    分資訊之疑慮，故本判決將上開當事人之姓名、住居所併予
    遮隱，先予敘明。
二、原告主張：
　㈠被告丙○○於民國108年10月28日19時18分許，駕駛車牌號碼00
    0-0000號自小客貨車，沿屏東縣九如鄉維新街由西往東方向
    行駛，行經維新街76號前之維新街與九龍路閃光號誌交岔路
    口，本應注意車前狀況，並隨時注意採取必要之安全措施；
    又汽車行駛至交岔路口，應遵守交通燈光號誌；且其行車方
    向為閃光黃燈號誌，應減速接近，注意安全，小心通過，而
    依當時天候晴、夜間有照明、柏油路面乾燥、無缺陷、道路
    無障礙物及視距良好等情形，尚無不能注意之情況，竟疏未
    注意車前狀況，貿然通過上開路口，適訴外人温世蘭騎乘車
    牌號碼000-0000號普通重型機車搭載原告沿九龍路由西往東
    方向行駛至系爭路口，遭丙○○自右後方碰撞，致溫世蘭及原
    告因而人車倒地（下稱系爭事故），原告因此受有左側脛骨
    骨折、左側脛骨下端閉鎖性骨折等傷害（下稱系爭傷勢）。
    案經臺灣屏東地方檢察署檢察官偵結起訴，並經本院以過失
    傷害罪責，判處丙○○拘役50日在案，顯見丙○○有侵害原告權
    利之行為，依民法第184條、第191條之1、第193條及195條
    之規定，自應對原告負損害賠償責任。而系爭事故發生時，
    丙○○年約19歲（現已成年）年，係有識別能力之限制行為能
    力人，而被告乙○○、丁○○為丙○○之法定代理人，依民法第18
    7條第1項規定，自應與丙○○連帶負損害賠償責任。
　㈡原告因系爭事故，已支出醫療費用4,660元、交通費用5,520
    元、看護費用60,000元。而原告因系爭傷勢，造成雙側脛骨
    長度差異1.4公釐，須持續接受醫療及復健治療，將來勢必
    仍會支出相當之醫療、交通及看護費用，爰先以500,000元
    計算為將來給付之請求。再者，原告因系爭傷勢導致雙腳長
    短不一，其整體全人即有缺損，未來工作之選擇性亦因此受
    限，無形中已影響原告工作經驗及能力資本之累積，足認系
    爭傷勢已減損原告之勞動能力。參照我國勞工保險失能給付
    標準，原告失能等級達第9級，並按失能等級給付天數之分
    級標準，原告之勞動能力減損比例應約為23.3%，再依每月
    基本薪資至少為24,000元、原告20歲成年至65歲退休為止尚
    有45年工作時間為計算標準，以霍夫曼式計算法扣除中間利
    息計算，原告未來因勞動能力減損之損失金額為1,605,331
    元。又原告年僅2歲，即因系爭傷勢歷經多次治療，並造成
    雙腳長短不一之後遺症，對其童年身心靈發展造成陰影，又
    影響其未來之行動及工作能力，使原告受有巨大之精神上痛
    苦，故請求被告賠償1,000,000元之慰撫金。
　㈢綜上所述，原告因系爭事故而受有前開損害，共計3,175,511
    元（計算式：已支出醫療費用4,660元＋已支出交通費用5,52
    0元＋已支出看護費用60,000元＋將來醫療、交通及看護費用5
    00,000元＋勞動能力減損損失1,605,331元＋精神慰撫金1,000
    ,000元＝3,175,511元），爰依侵權行為之法律關係提起本訴
    ，並聲明：⒈被告應連帶給付3,175,511元，及自附帶民事訴
    訟起訴狀繕本送達翌日起至清償日止，按週年利率5%計算之
    利息。⒉願供擔保，請准宣告假執行。
三、被告則以：不爭執原告因系爭事故支出醫療費用4,660元、
    交通費用5,520元及看護費用60,000元，但原告無法證明有
    勞動能力之減損，也無法證明將來有醫療費用支出，或其具
    體數額為何，就慰撫金之請求部分亦屬過高。又依系爭事故
    鑑定報告，兩造間過失責任應各為百分之50等語置辯，求原
    告之訴駁回。
四、本院之判斷：
　㈠按因故意或過失，不法侵害他人之權利者，負損害賠償責任
    ；汽車、機車或其他非依軌道行駛之動力車輛，在使用中加
    損害於他人者，駕駛人應賠償因此所生之損害；無行為能力
    人或限制行為能力人，不法侵害他人之權利者，以行為時有
    識別能力為限，與其法定代理人連帶負損害賠償責任；不法
    侵害他人之身體或健康者，對於被害人因此喪失或減少勞動
    能力或增加生活上之需要時，應負損害賠償責任；不法侵害
    他人之身體、健康、名譽、自由、信用、隱私、貞操，或不
    法侵害其他人格法益而情節重大者，被害人雖非財產上之損
    害，亦得請求賠償相當之金額，民法第184條第1項前段、第
    191條之2、第187條第1項、第193條第1項、第195條第1項前
    段分別定有明文。
　㈡經查，原告主張丙○○於上揭時、地，因疏未注意車前狀況，
    與搭載原告之溫世蘭發生系爭事故，導致原告受有系爭傷勢
    ，經本院以過失傷害罪責，判處丙○○拘役50日；丙○○於系爭
    事故發生時為未成年人，其法定代理人為乙○○、丁○○；而原
    告因受系爭傷勢，已支出醫療費用4,660元、交通費用5,520
    元及看護費用60,000元等情，業據提出交通部公路總局高雄
    區監理所屏澎區車輛行車事故鑑定會鑑定意見書、屏基醫療
    財團法人屏東基督教醫院診斷證明書、長庚醫療財團法人高
    雄長庚醫院診斷證明書及相關醫療費用單據等件為證（見交
    附民卷第21至38頁），並經本院調取臺灣屏東地方檢察署10
    9年度偵字第4889號、本院109年度交簡字第2560號及110年
    度交簡上字第7號案件卷宗核閱無訛，且為被告所不爭執。
    是丙○○就系爭事故既有過失，自應對原告負損害賠償責任，
    而其於系爭事故發生時既尚未成年，則原告請求其法定代理
    人乙○○、丁○○就其應為賠償之部分負連帶責任，自屬有據。
　㈢除兩造所不爭執醫療費用4,660元、交通費用5,520元及看護
    費用60,000元外，原告主張之後續醫療、交通及看護費用50
    0,000元、勞動能力減損損失1,605,331元、精神慰撫金1,00
    0,000元部分，則均為被告所爭執。依民事訴訟法第277條規
    定，應由原告就其因系爭事故而受有上開損害之事實負舉證
    之責，始得請求賠償，茲就原告前開各項請求有無理由，分
    述如下：
　⒈後續（將來）醫療、交通及看護費用500,000元部分：按請求
    將來給付之訴，以有預為請求之必要者，得提起之，民事訴
    訟法第246條定有明文。又將來給付之訴，以債權已確定存
    在，僅清償期尚未屆至，惟有到期不履行之虞，始得提起（
    最高法院87年度台上字第1511號判決意旨參照），是提起將
    來給付之訴之原告，自應對於有預為請求之必要負舉證之責
    ，亦即必須證明此項未來支出之必要性與確定發生性，此始
    合乎損害賠償之債，以填補實際所受損害之原則。原告雖稱
    因系爭傷勢，後續仍需接受治療，因此會支出相當醫療、交
    通及看護，預估為500,000元，然未提出何證據資料，亦未
    說明前開數額係如何計算而來。而經本院函詢，財團法人私
    立高雄醫學大學附設中和紀念醫院（下稱中和醫院）回覆略
    以：「有關黃君日後是否須因傷勢持續支出醫療、看護與復
    健費用等函詢事項，本醫院醫師表示因無過去及現金之X光
    片，建議黃君自行掛號親自至醫院接受評估。」，屏基醫療
    財團法人屏東基督教醫院（下稱屏基醫院）則回覆略以：「
    依111年06月23日門診所照x光顯示，雙側脛骨長度差異為1.
    4公釐，「目前尚無需」手術、輔具或鞋墊等治療。唯患家
    屬稱患者於家中及於幼兒園時有左下肢活動力較弱之情形，
    此部分或可考慮接受復健科之評估及治療」，有中和醫院11
    0年12月14日高醫附法字第1100105523號函及屏基醫院111年
    9月8日(111)屏基醫外骨字0000000000號函可參（見本院卷
    第73、90頁），是本院尚難認定原告仍有進行後續醫療之必
    要性。從而，原告預為請求被告賠償將來醫療、交通及看護
    費用500,000元，為無理由，不應准許。
　⒉勞動能力減損損失1,605,331元部分：原告雖主張其因系爭事
    故導致雙腳長短不一，已減損其勞動能力，經計算後原告未
    來因勞動能力減損之損失金額為1,605,331元。然此經本院
    函詢，中和醫院回覆略以：「己○○君所受之勞動能力減損鑑
    定，因黃君年齡太小，無法評估未來工作能力損失」，屏基
    醫院則回覆略以：「以目前程度之長短腳應不會造成勞動能
    力之減損，唯兒童之骨骼仍發育中，長短腳程度仍可能會有
    變化，此部分則需後續門診追蹤方能得知」，亦有前引中和
    醫院及屏基醫院函文可佐，是本院尚無法認定原告有何實質
    上勞動能力減損情形，則原告此部分請求，亦屬無據。
　⒊精神慰撫金1,000,000元部分：精神慰撫金之賠償，其核給之
    標準固與財產上損害之計算不同，然非不可斟酌雙方身分資
    力與加害程度，及其他各種情形核定相當之數額（最高法院
    51年台上字第223號判例參照）。又民法第195條第1項規定
    所謂相當之金額，除斟酌雙方身份資力外，尤應兼顧加害程
    度與其身體、健康影響是否重大以為斷（最高法院89年度台
    上字第1952號判決意旨參照）。經查，原告於系爭事故發生
    時年僅1歲，受傷程度非屬輕微，更造成兩腳長短不一之後
    遺症影響長久，其前後數次往返醫院就診，期間遭受生活上
    諸多不便，非比一般，在精神上及肉體上必感受相當痛苦，
    一生難以抹滅，故其主張受有非財產上損害之精神上痛苦，
    而得請求精神慰撫金，自屬有據。有鑑於此，加參酌兩造於
    本件審理時自陳之學經歷、經濟情況，及兩造之稅務電子閘
    門財產所得調件明細表（見本院卷第25頁反面及證物存置袋
    ），兼衡以兩造身分、地位、經濟狀況，及原告之精神上痛
    楚如上等一切情狀，認為原告請求精神慰撫金以500,000元
    為適當，逾此部分則不應准許。
　㈣按損害之發生或擴大，被害人與有過失者，法院得減輕賠償
    金額，或免除之，民法第217條第1項定有明文。此項規定之
    目的，在謀求加害人與被害人間之公平，故在裁判上法院得
    以職權減輕或免除之(最高法院85年台上字第1756號判例參
    照)；上開規定，於被害人之代理人或使用人與有過失者，
    準用之，同法第217條第3項亦有明定。而機車後座之人係因
    藉駕駛人載送而擴大其活動範圍，駕駛人為之駕駛機車，應
    認係後座之人之使用人(最高法院74年台上字第1170號判例
    參照)。查温世蘭與丙○○就系爭事故之發生，均有行經閃光
    黃燈交岔路口，未注意車前狀況，且未減速接近之過失，同
    為肇事原因，有交通部公路總局高雄區監理所屏澎區車輛行
    車事故鑑定會鑑定意見書及交通部公路總局行車事故鑑定覆
    議會覆議亦見書在卷可稽（見臺灣屏東地方檢察署109年度
    偵字第4889號卷第41至45、57至59頁），則温世蘭及丙○○就
    系爭事故均應負百分之50之過失責任。而系爭事故發生時，
    原告係由温世蘭騎乘機車搭載，依前開說明及規定，自應承
    擔温世蘭之與有過失責任，並應按其過失責任比例扣除求償
    金額。從而本件原告得請求被告連帶賠償之金額應為285,09
    0元（計算式：（醫療費用4,660元＋交通費用5,520元＋看護
    費用60,000元＋精神慰撫金500,000元）×50％＝285,090元）。
五、綜上所述，原告依侵權行為之法律關係，請求被告連帶給付
    如285,090元，及均自刑事附帶民事起訴狀繕本送達（各被
    告均於109年11月26日寄存送達，經10日於109年12月6日生
    效）翌日即109年12月7日起至清償日止，按週年利率5%計算
    之利息，為有理由，均應准許；逾此範圍所為之請求，則無
    理由，應予駁回。
六、本件原告勝訴部分係就民事訴訟法第427條訴訟適用簡易程
    序所為被告敗訴之判決，爰依同法第389條第1項第3款之規
    定，職權宣告假執行，並依同法第392條第2項，依職權宣告
    被告預供擔保，得免為假執行。
七、本件原告提起刑事附帶民事訴訟，而由本院刑事庭依刑事訴
    訟法第504條第1項規定裁定移送前來，依同條第2項規定免
    納裁判費，又於本院審理期間，亦未衍生其他訴訟必要費用
    ，並無訴訟費用負擔問題，附予敘明。
中　　華　　民　　國　　111 　年　　11　　月　　30　　日
                  屏東簡易庭  法  官  藍家慶
正本係照原本作成。
如對判決上訴，須於判決送達後廿日內向本院提出上訴狀，其未
表明上訴理由者，應於提出上訴後二十日內向本院補提理由書狀
（均須按他造當事人之人數附繕本）。
如委任律師提起上訴者，應一併繳納上訴審裁判費。
中　　華　　民　　國　　111 　年　　11　　月　　30　　日
                              書記官  鍾嘉芸